【裁判字號】    97,易,3301
【裁判日期】    971230
【裁判案由】    竊盜
【裁判全文】
臺灣臺北地方法院刑事判決              97年度易字第3301號
公  訴  人  臺灣臺北地方法院檢察署檢察官
被      告  乙○○
上列被告因竊盜案件，經檢察官提起公訴（九十七年度偵緝字第
一八０一號），本院判決如下：
    主  文
乙○○無罪。
    理  由
一、公訴意旨略以：被告乙○○意圖為自己不法所有，於民國九
    十六年十月十九日中午十二時三十分許，在臺北市○○區○
    ○街一六一號前，竊取停放在該處前為被害人黃懷義所有之
    腳踏車一輛，正欲騎乘該車離去之際，為途經該處之甲○○
    所阻止，隨即駕駛車號ＨＭ—八二七七號自用小客車離去，
    甲○○記下車號後報警處理，循線查獲上情，因認被告涉犯
    刑法第三百二十條第一項之竊盜罪嫌。
二、按犯罪事實應依證據認定之，無證據不得認定犯罪事實，又
    不能證明被告犯罪或其行為不罰者，應諭知無罪之判決，刑
    事訴訟法第一百五十四條第二項、第三百零一條第一項分別
    定有明文。次按認定不利於被告之事實，須依積極證據，茍
    積極之證據本身存有瑕疵而不足為不利於被告事實之認定，
    即應為有利於被告之認定，更不必有何有利之證據，而此用
    以證明犯罪事實之證據，猶須於通常一般人均不至於有所懷
    疑，堪予確信其已臻真實者，始得據以為有罪之認定，倘其
    證明尚未達到此一程度，而有合理性之懷疑存在，致使無從
    為有罪之確信時，即應為無罪之判決，此有最高法院八十二
    年度臺上字第一六三號判決、七十六年臺上字第四九八六號
    、三十年上字第八一六號等判例意旨可資參照。末按告訴人
    之告訴，係以使被告受刑事訴追為目的，是其陳述是否與事
    實相符，仍應調查其他證據以資審認，亦據最高法院五十二
    年臺上字第一三００號判例闡釋甚明。
三、公訴人認被告涉有竊盜罪嫌，無非係以被告於警詢及偵查中
    之自白、證人甲○○於警詢及偵查中之證詞、車籍基本資料
    查詢畫面一件、監視錄影光碟一張及翻拍照片三張為其主要
    論據。訊據被告堅詞否認有何竊盜犯行，辯稱：伊當天確實
    駕駛車牌號碼ＨＭ—八二七七號自用小客車到臺北市○○街
    附近發送傳單，但伊沒有竊取該部腳踏車，伊當天已有駕車
    ，不需要偷腳踏車，證人甲○○可能是認錯人了等語。
四、經查：
  (一)按被告以外之人於審判外之言詞或書面陳述，除法律有規定
    者外，不得作為證據；被告以外之人，於偵查中向檢察官所
    為之陳述，除顯有不可信之情況者外，得為證據；又被告以
    外之人於審判外之陳述，雖不符合同法第一百五十九條之一
    至第一百五十九條之四之規定，但經當事人於審判程序同意
    作為證據，法院審酌該言詞陳述或書面陳述作成時之情況，
    認為適當者，亦得為證據。當事人、代理人或辯護人於法院
    調查證據時，知有第一百五十九條第一項不得為證據之情形
    ，而未於言詞辯論終結前聲明異議者，視為有前項之同意，
    刑事訴訟法第一百五十九條第一項、第一百五十九條之一第
    一項及第一百五十九條之五分別定有明文。查本案卷內所附
    供述及非供述證據，被告於本院審理中並不爭執其證據能力
    ，自得採為證據。
  (二)證人甲○○固於警詢中證稱：「我同事黃懷義於十二時三十
    分開店營業時，將腳踏車從店裡牽出停放於店門前（延吉街
    一六一號），約過十分鐘左右，我走路到達店門口發現有一
    年約四十多歲的男子騎該腳踏車正要離去，我發現後立刻踢
    倒腳踏車並出手要抓該男子未果，遭其逃逸至巷弄內駕駛Ｈ
    Ｍ—八二七七號自用小客車離去」（見九十七年度偵字第一
    ０三三二號卷第六頁）、「我發現該偷竊腳踏車男子時，他
    已將鎖在車後輪的號碼鎖剪斷，正欲騎該腳踏車離去，我發
    現他所騎的腳踏車是我同事黃懷義的腳踏車，我就立刻上前
    攔阻將腳踏車拉倒在地以阻止他離去，同時上前欲捉拿該竊
    車男子，經過一番拉扯該男子掙脫我的手逃離現場，跑至附
    近巷弄內駕駛一輛車號ＨＭ—八二七七號自用小客車逃離而
    去，該車號是一名在現場民眾目擊該男子駕駛的車子車號而
    告訴我的，該偷竊之男子年約四十餘歲，身高約有一百七十
    五公分高，短髮」等語（見九十七年度偵字第一０三三二號
    卷第九頁），並指認被告相片確為竊取腳踏車之人，有指認
    相片一張在卷可參（見九十七年度偵字第一０三三二號卷第
    十頁）。然證人甲○○所記憶之車號，係由其他目擊證人所
    轉述，已屬傳聞。而被告現年五十四歲，於本院審理中自承
    身高一百七十一公分，與證人甲○○所述竊車之人略有出入
    。且證人甲○○於本院審理中亦結證稱：（「你在九十六年
    十月十九日中午十二時三十分是否在臺北市○○區○○街一
    六一號前面看到我偷腳踏車？）我當時有看到，但是已經事
    隔一年，我當初看到的人是背對著，我現在不能確定是不是
    他，我當初也不能確定，因為他背對著我」等語（見本院卷
    第三七頁背面）。顯見證人甲○○當時係看告竊車之人之背
    影，並未明確目擊竊車之人之正面外型或足資辨別之特徵。
    另本院詰問證人甲○○當日在警局如何指認竊車之人時，證
    人甲○○結證稱：「當天我形容的方式，警察就照我形容的
    樣子拿一張照片給我看，就是我指認的那張照片，他說他是
    以車號去找的，所以找到這張照片」、「我是憑直覺，因為
    是我形容之後，並且說出車號後，警察就拿出一張照片給我
    看，我就直覺認為是他」等語（見本院卷第三八頁背面、第
    三九頁），參諸指認照片中僅有被告照片一張，可知本案指
    認程序係由證人甲○○先告知員警路人所轉知之車牌號碼後
    ，由員警依該車牌號碼調取被告照片供證人甲○○指認，且
    僅提出單一之被告照片指認，非無誘導之嫌，其指認程序恐
    有瑕疵。又證人甲○○陳稱竊取腳踏車之人係剪斷號碼鎖後
    竊車，但現場並未遺留工具，此部分並無證據足以佐憑。況
    由監視錄影器翻拍照片與被告於本院審理當日所拍攝之照片
    進行比對，因監視錄影器翻拍照片未能清楚拍攝竊車之人之
    正面外型及頭部、身體等特徵，實無法以此認定被告即為當
    日竊車之人。故被告前揭所辯，非無可採。
  (三)綜上所述，被告雖於九十六年十月十九日中午十二時三十分
    許，確曾駕駛車牌號碼ＨＭ—八二七七號自用小客車行經臺
    北市○○區○○街一六一號前，但本案除證人甲○○之證詞
    外，並無證據足以證明被告有竊取放置於該處之腳踏車一部
    之犯行，而依證人甲○○之證詞觀之，僅可證明其看見竊車
    之人之背影，並未看見正面或其他身體部位足資辨別之特徵
    ，且其於警局中對被告相片指認之程序亦有瑕疵，亦無法由
    監視錄影器翻拍照片比對當日竊車之人是否為被告。故本案
    證據仍有不足，實難以此遽予推論被告涉有上開竊盜犯行。
    此外，本案復查無其他積極證據，足資證明被告涉有何竊盜
    犯行，揆諸首揭規定及說明，本案不能證明被告犯罪，應為
    無罪判決之諭知，以免冤抑。
據上論斷，應依刑事訴訟法第三百零一條第一項，判決如主文。
本案經檢察官徐則賢到庭執行職務。
中    華    民    國    97    年    12    月    30    日
                  刑事第十三庭法  官  郭顏毓
上正本證明與原本無異。
如不服本判決，應於判決送達後10日內向本院提出上訴狀（應抄
附繕本）。告訴人或被害人如對於本判決不服者，應具備理由請
求檢察官上訴，其上訴期間之計算係以檢察官收受判決正本之日
期為準。
                               書記官 潘文賢
中    華    民    國    97    年    12    月    30    日


司法院資訊處製作；財團法人民間司法改革基金會備份。
